臺灣嘉義地方法院民事裁定
110年度監宣字第150號
聲  請  人  官佩瑜  

相  對  人  官鴻志  

關  係  人  施美習  

上列聲請人聲請對相對人監護宣告事件，本院裁定如下：
    主    文
一、宣告官鴻志（男，民國○○○年○月○○日生，身分證統一編號：
    Ｚ○○○○○○○○○號）為受輔助宣告之人。
二、選定官佩瑜（女，民國八十三年十二月廿九日生，身分證統
    一編號：Ｚ○○○○○○○○○號）為受輔助宣告之人官鴻志之輔助人
    。
三、聲請程序費用由受輔助宣告之人官鴻志負擔。
    理    由
一、聲請意旨：聲請人為相對人三女，相對人於民國110 年4 月
    9 日因罹患鼻咽癌，其已致不能為意思表示或受意思表示，
    或不能辨識其意思表示之效果，並有戶籍謄本、臺中榮民總
    醫院診斷證明書等件可證。為此，依民法第14條、第1110條
　　、第1111條及家事事件法第164 條規定，聲請對其為監護之
    宣告，並選定聲請人為受監護宣告之人之監護人，暨指定關
    係人施美習為會同開具財產清冊之人，若未達監護宣告者，
    則聲請裁定為輔助宣告等語。
二、法院對於監護宣告之聲請，認為未達應受監護宣告之程度， 而有輔助宣告之原因者，得依聲請或依職權以裁定為輔助之 宣告，家事事件法第174 條第1 項定有明文。又對於因精神 障礙或其他心智缺陷，致不能為意思表示或受意思表示，或 不能辨識其意思表示之效果者，法院得因本人、配偶、四親 等內之親屬、最近一年有同居事實之其他親屬、檢察官、主 管機關或社會福利機構之聲請，為監護之宣告。法院對於監 護之聲請，認為未達第一項之程度者（即因精神障礙或其他 心智缺陷，致其為意思表示或受意思表示，或辨識其意思表 示效果之能力，僅係顯有不足者），得依第15條之1 第1 項 規定，為輔助之宣告，民法第14條第1 項、第3 項亦有規定 。則參照前述規定，法院認應受監護宣告人未達「不能為意 思表示或受意思表示，或不能辨識其意思表示之效果」之「 監護宣告」之程度，然已達「為意思表示或受意思表示，或 辨識其意思表示效果之能力，顯有不足」之輔助宣告程度者 ，得依聲請為輔助宣告。經本院調查結果，聲請人主張之前 述事實，已據提出前述醫院診斷證明書、戶籍謄本等件為憑；又本院審驗相對人之精神及心智狀況，並斟酌前述醫院精神科醫師沈正哲所為之鑑定結果認：個案（即相對人）之病史及臨床表現，診斷為顱內前額葉惡性腫瘤合併器質性腦病變，因疾病及術後影響造成相對人認知功能缺損，生活自理能力需他人部分協助，且相對人為意思表示、受意思表示及辨識其意思表示效果之能力顯有不足等語，有110 年6 月29日該醫院精神鑑定報告書在卷可參。（見本院卷第47至49頁）。可信相對人非完全不能辨識其意思表示之效果，未達應受監護宣告之程度，惟其辨識能力顯有不足，相對人既尚未達「監護宣告」之程度，而仍有受輔助之必要，依前述規定，本院雖認相對人尚未達民法第14條第1 項監護宣告之程度，惟因為相對人仍有輔助宣告之原因，本院依聲請為輔助宣告之裁定。
三、又受輔助宣告之人，應置輔助人；法院為輔助之宣告時，應
     依職權就配偶、四親等內之親屬、最近一年有同居事實之
    其 他親屬、主管機關、社會福利機構或其他適當之人選定
    一人 或數人為輔助人；法院選定輔助人時，應依受輔助宣
    告之人 之最佳利益，優先考量受輔助宣告之人之意見，審
    酌一切情 狀，民法第1113條之1 第1 項、第2 項準用同法
    第1111條第 1 項、第1111條之1 前段各定有明文。經本院
    調查，相對人 即受輔助宣告之人已婚，配偶即關係人施美
    習，育有已成年子女四人，長子官國智、長女官靜芳、次女
    官佩其、三女即聲請人官佩瑜，而聲請人同意擔任受輔助宣
    告人之輔助人，其餘子女亦同意由聲請人處理其事務，此有
    戶籍謄本、同意書在卷可為證明（見本院卷第11至13、37至
    43頁）。本院審酌聲請人為受輔助宣告之人三女，與受輔助
    宣告之人關係密切，認由聲請人任輔助人，能符合受輔助宣
    告之人之最佳利益。因此，選定聲請人為受輔助宣告之人官
    鴻志之輔助人。
四、依家事事件法第177 條第2 項、第164 條第2 項，裁定如主
     文。
中　　華　　民　　國　　110 　年　　7 　　月　　16　　日
                   家事法庭     法  官　李文輝   
以上正本係照原本作成。
如對本裁定抗告，須於裁定送達後10日內向本院提出抗告狀，並
應繳納抗告費新臺幣1,000 元。
中　　華　　民　　國　　110 　年　　7 　　月　　16　　日
                                書記官　張紜飴
附錄：
民法第15條之2 ：
受輔助宣告之人為下列行為時，應經輔助人同意。但純獲法律上
利益，或依其年齡及身分、日常生活所必需者，不在此限：
  一、為獨資、合夥營業或為法人之負責人。
  二、為消費借貸、消費寄託、保證、贈與或信託。
  三、為訴訟行為。
  四、為和解、調解、調處或簽訂仲裁契約。
  五、為不動產、船舶、航空器、汽車或其他重要財產之處分、
      設定負擔、買賣、租賃或借貸。
  六、為遺產分割、遺贈、拋棄繼承權或其他相關權利。
  七、法院依前條聲請權人或輔助人之聲請，所指定之其他行為
      。
第78條至第83條規定，於未依前項規定得輔助人同意之情形，準
用之。
第85條規定，於輔助人同意受輔助宣告之人為第1 項第1 款行為
時，準用之。
第1 項所列應經同意之行為，無損害受輔助宣告之人利益之虞，而輔助人仍不為同意時，受輔助宣告之人得逕行聲請法院許可後為之。